臺灣臺中地方法院刑事判決　　　　　　　　　　　　　九十一年度易字第七八號
　　公　訴　人　臺灣臺中地方法院檢察署檢察官
　　被　　　告　甲○○
　　　　　　　　乙○○原名程.
右列被告等因違反就業服務法案件，經檢察官聲請簡易判決處刑（九十年度偵字第二
一三四九五號），本院沙鹿簡易庭認為本件不宜以簡易判決處刑，簽移本院刑事庭改
依通常程序審理，本院判決如左：
    主  文
甲○○、乙○○均無罪。
    理  由
一、公訴意旨略以：被告程昭春（已改名乙○○）於民國（下同）八十九年六月間，
    以照顧其父親名義，僱用印尼籍女子監護工ＤＵＲＫＡＳ、ＳＩＳＷＡＮＴＩ（
    下稱ＤＵＲＫＡＳ），於八十九年十一月間未經主管機關之同意，將以其名義聘
    僱之監護工ＤＵＲＫＡＳ，帶往臺中縣龍井鄉○○村○○路東興巷一號福州包小
    吃店，由甲○○以新台幣一萬五千八百元留用，在上址從事販賣福州包等工作。
    嗣於九十年十一月二十三日晚上七時三十分許，在上址為警查獲，因認被告二人
    係分別違反就業服務法第五十三條第二款、第三款規定，其聘僱人數為一人，均
    犯有同法第五十八條第一項之罪嫌。
二、按被告行為不罰者，應諭知無罪之判決，刑事訴訟法第三百零一條第一項定有明
    文。次按行為後法律有變更者，適用裁判時之法律，但裁判前之法律有利於行為
    人者，適用最有利於行為人之法律，為刑法第二條第一項所明定。而刑法第二條
    第一項但書所指適用最有利於行為人之法律，比較時應就罪刑有關之共犯、未遂
    犯、連續犯、牽連犯、結合犯以及累犯加重、自首減輕、暨其他法定加減原因、
    與加減例等一切情形，綜其全部之結果，而為比較，再適用有利於行為人之法律
    處斷，最高法院二十四年上字第四六三四號亦著有判例可參。
三、經查：
（一）訊據被告乙○○、甲○○均矢口否認右揭犯行，乙○○辯稱：渠與甲○○為姊
      弟，當時父親搬到甲○○住處，所以讓監護工跟著去照顧父親云云；甲○○辯
      稱：那時我父親搬到我住處，印傭才會跟著去照顧我父親，印傭有時會去我店
      裡吃飯、喝飲料，看我在忙，就幫忙我，我沒有硬要他幫忙，被查獲時，他剛
      好在那裡云云。查印尼籍監護工ＤＵＲＫＡＳ現雖已遭遣送回國，無從命其對
      質，惟ＤＵＲＫＡＳ於警訊中已明確陳稱：到被查獲地點幫忙賣福州包大概已
      有一年多時間，每天從十九時三十分至零時三十分等語（偵卷第一○頁），則
      ＤＵＲＫＡＳ顯然並非偶爾至該店幫忙，而係經常性之工作甚明，被告所辯顯
      係卸責之語，不足採信。此外復有現場檢查紀錄表、護照一份、外僑居留口卡
      、切結書各一張、照片二張在卷可資佐證，堪以認定被告二人確有公訴意旨所
      述之行為。
（二）然而被告等行為後，就業服務法業經於九十一年一月二十一日修正公布，自同
      年月二十三日起生效（以下簡稱新法），修正前就業服務法（以下簡稱舊法）
      第五十三條第三款所定雇主不得有未經許可聘僱或留用他人所申請聘僱之外國
      人行為、同條第一款所定雇主不得有聘僱或留用未經許可或許可失效之外國人
      行為，經合併修正為第五十七條第一款「雇主聘僱外國人不得有下列情事：一
      、聘僱未經許可、許可失效或他人所申請聘僱之外國人」，及第四十四條之「
      任何人不得非法容留外國人從事工作」。又舊法第五十八條規定「違反第五十
      三條第一款、第二款或第三款規定，其聘僱或留用人數為一人者，處六月以下
      有期徒刑、拘役或科或併科新臺幣九萬元以下罰金；其聘僱或留用人數為二人
      以上者，處三年以下有期徒刑、拘役或科或併科新臺幣三十萬元以下罰金。法
      人之代表人、法人或自然人之代理人、受僱人或其他從業人員，因執行業務犯
      前項之罪者，除處罰其行為人外，對該法人或自然人亦科以前項之罰金」，配
      合上開修正，亦經修正為新法第六十三條：「違反第四十四條或第五十七條第
      一款、第二款規定者，處新臺幣十五萬元以上七十五萬元以下罰鍰。五年內再
      違反者，處三年以下有期徒刑、拘役或科或併科新臺幣一百二十萬元以下罰金
      。法人之代表人、法人或自然人之代理人、受僱人或其他從業人員，因執行業
      務違反第四十四條或第五十七條第一款、第二款規定者，除依前項規定處罰其
      行為人外，對該法人或自然人亦科處前項之罰鍰或罰金」。是被告前開所為，
      新法係改採「先行政後司法」（行政罰前置主義）之處理原則，於刑事處罰時
      附加「處罰條件」。亦即，新法對於前開行為之處罰，以曾經違反新法第四十
      四條或第五十七條第一、二款規定，經處行政罰鍰，五年內再違反者為要件。
      綜合新、舊法全部之結果而為比較，新法所定主刑之最高度及最低度雖較長、
      較多，惟因改採行政罰前置主義之處理原則，較有利於被告，是本案應依刑法
      第二條第一項前段規定，適用修正後之就業服務法。
四、綜合前述，新法改採先行政後司法之原則，屬構成要件之變更，且本件應適用修
    正後之新法為論罪依據，本件被告甲○○、乙○○二人既無經處行政罰鍰後，於
    五年內再違反上開規定之情形，顯與新法第六十三條之處罰條件不合，應屬行為
    不罰，本院自應為被告無罪之諭知。
據上論斷，應依刑事訴訟法第四百五十二條、第三百零一條第一項，刑法第二條第一
項前段，判決如主文。
中      華      民      國    九十一    年      九      月     十三     日
                                    臺灣臺中地方法院刑事第七庭
                                        法  官  林念祖
右正本證明與原本無異。
如不服本判決，應於送達後十日內向本院提出上訴狀 (須附繕本)，上訴於臺灣高等
法院臺中分院。
                                        書記官
中      華      民      國    九十一    年      九      月     十三     日
